【裁判字號】    97,易,135
【裁判日期】    971028
【裁判案由】    詐欺
【裁判全文】
臺灣基隆地方法院刑事判決               97年度易字第135號
公  訴  人  臺灣基隆地方法院檢察署檢察官
被      告  乙○○
上列被告等因詐欺案件，經檢察官提起公訴（96年度偵字第3159
號），被告等於準備程序中就被訴事實為有罪之陳述，受命法官
於聽取當事人之意見後，由本院合議庭裁定由受命法官獨任以簡
式審判程序判決如下：
    主    文
乙○○意圖為自己不法之所有，以詐術使人將本人之物交付，處
有期徒刑捌月。減為有期徒刑肆月，如易科罰金，以銀元參佰元
即新臺幣玖佰元折算壹日。緩刑貳年。
    犯罪事實
一、犯罪事實：緣乙○○與甲○○係舊識。乙○○於民國92年4
    月間，在偶然情況下得知甲○○之友人柯志昌因案被羈押在
    中國大陸福建省福州市，竟意圖為自己不法之所有，向甲○○佯稱「有親戚在中國大陸福建省馬尾邊防任【高幹】，只
    要用錢【打通】（即賄賂大陸官員），柯志昌即可安然返台
    」等語，致使甲○○陷於錯誤，誤認乙○○確有能力及意願
    至大陸地區營救柯志昌，而接續交付下列金錢予乙○○：(1)
    92年5月14日在基隆市○○區○○街某里民辦公室，交付現
    金新台幣（下同）2萬元予乙○○，作為乙○○赴中國大陸
    「活動」之機票費用。(2)同年月16日，復在前開同一里民辦
    公室，交付現金20萬元予乙○○。嗣乙○○表示要親自去大
    陸瞭解情況後，屆時再以電話聯繫一共需要多少「活動費」
    。其後乙○○承接上開詐欺取財犯意，接續以電話向甲○○
    佯稱「尚須各再匯20萬元，匯入妻子丙○○○之帳戶」等語
    ，致甲○○接續陷於錯誤後，分別於同年6月10日及同年7月
    25 日，委託其女友陳貝瑜將20萬元先後匯至丙○○○設於
    合作金庫銀行五洲分行（下稱合庫銀行）之帳戶中（戶名：
    林玉美；帳號：0000000000000號），總計乙○○自甲○○
    處先後共詐得62萬元得逞。嗣柯志昌始終杳無音訊，甲○○
    又多次試圖聯繫乙○○均無結果，甲○○至此始知受騙。
二、案經甲○○告訴台灣基隆地方法院檢察署偵查起訴。
    理  由
一、本件被告所犯者非為死刑、無期徒刑、最輕本刑為3年以上
    有期徒刑之罪或高等法院管轄第一審案件，被告於準備程序
    進行中，就被訴事實為有罪之陳述，經告知其簡式審判程序
    之旨，並聽取公訴人、被告之意見後，本院依刑事訴訟法第
    273條之1第1項之規定，裁定由受命法官獨任進行簡式審判
    程序，合先敘明。
二、訊據被告乙○○對於上揭犯罪事實均坦承不諱，核與告訴人
    即證人甲○○指述之情節相符，復與證人陳貝瑜、唐恆毅、
    唐林美玉等人證述之情節一致。且證人陳貝瑜匯入證人即被
    告之妻丙○○○帳戶之40萬元，其中唐林美玉於96年6月10
??日20萬元匯款入帳之同日，即以現金提領其中之12萬元，並
    於同年月13日再提領3萬5千元，以及於同年月25日提領4萬
    元，均用以支應被告積欠中國國際商業銀行之房屋貸款債務
    等情，業據被告於本院供述明確；另丙○○○亦於同年月13
    日，分別匯款1萬元予王坤樹，以及匯款2萬2千元予羅定遠
    ，均用為清償被告之私人債務，據證人丙○○○之結證在卷
    ，上開金錢流向均與被告向告訴人佯稱之「營救柯志昌」無
    關；另參以被告自承案發期間從事自製麵食販賣之工作，也
    不清楚在大陸地區表弟從事之工作為何，顯無任何協助或營
    救在大陸遭羈押之柯志昌之能力或條件，倘非以前詞訛詐證
    人甲○○，證人甲○○何至於接續交付達62萬元現金予被告
    ，顯見被告利用甲○○亟欲營救柯志昌之心態，以前詞詐騙
    之。至證人唐林美玉雖於92年7月25日將20萬元兌換成美金
    匯予大陸地區福建省福州市招商銀行「鄔秀惠」帳戶，被告
    亦無其他佐證證明與營救柯志昌有關。此外，復有證人丙○○○所有前開合庫銀行各類存款分戶交易明細表影本1份、
    匯出匯款申請書影本1份、取款申請書憑條影本3份、及匯款
    申請書代收入傳票影本2份等在卷可為佐證，被告上開自白
    ，應予事實相符而可採信。本件事證已明，被告詐欺取財犯
    行，應堪予認定。
三、新舊法比較：按被告行為後，刑法及刑法施行法業於95年7
    月1日修正施行。按行為後法律有變更者，適用行為時之法
    律，但行為後之法律有利於行為人者，適用最有利於行為人
    之法律，現行刑法第2條第1項定有明文。此條規定乃與刑法
    第1條罪刑法定主義契合，而貫徹法律禁止溯及既往原則，
    係規範行為後法律變更所生新舊法律比較適用之準據法，是
    刑法第2條本身雖經修正，但刑法第2條既屬適用法律之準據
    法，本身尚無比較新舊法之問題，應一律適用裁判時之現行
    刑法第2條規定以決定適用之刑罰法律，先予辨明。
  (一)法定刑為罰金及其提高標準部分：(1)本案論罪科刑之法條有
    罰金刑，被告行為後，刑法第33條第5款業經修正；修正後
    刑法該款規定「罰金：新臺幣1000元以上，以百元計算之。
    」，與修正前該款規定「罰金：1元以上。」不同。比較新
    舊法結果，以舊法較有利於行為人，故依刑法第2條第1項前
    段規定，本案關於法定刑罰金部分，自應適用行為時之法律
    即修正前刑法第33條第5款規定決定其罰金部分之法定刑。
    (2)修正後之刑法施行法第1條之1立法理由謂：因應刑法增修
    條文施行後，刑法第33條第5款規定，罰金貨幣單位已改為
    新台幣，是以同法各罪所定罰金貨幣單位，自應配合上開規
    定修正；且因不再適用現行法規所定貨幣單位折算新台幣條
    例，為使罰金數額趨於一致，避免衍生新舊法比較適用問題
    ，以緩和實務適用法律之衝擊，於不變動罰金數額之前提下
    ，而為制定。可見刑法施行法第1條之1，係為取代罰金罰鍰
    提高標準條例第1條及現行法規所定貨幣單位折算新台幣條
    例第2條而制定，自無新舊法比較適用問題，應逕行適用刑
    法施行法第1條之1（最高法院96年度台上字第5438號、96年
    度台上字第5331號、96年度台上字第4185號判決要旨參照）
    。
  (二)易科罰金部分：被告於本件犯罪時之舊刑法第41條第1項前
    段係規定：「犯最重本刑為5年以下有期徒刑以下之刑之罪
    ，而受6個月以下有期徒刑或拘役之宣告，因身體、教育、
    職業、家庭之關係或其他正當事由，執行顯有困難者，得以
    1 元以上3元以下折算一日，易科罰金。」，被告行為時之
    易科罰金折算標準，修正前罰金罰鍰提高標準條例第2條前
    段（現已刪除）規定，就其原定數額提高為100倍折算1日，
    則本件被告行為時之易科罰金折算標準，應以銀元300元折
    算1日，經折算為新臺幣後，應以新臺幣900元折算為1日。
    惟新刑法第41條第1項前段則規定：「犯最重本刑為5年以下
    有期徒刑以下之刑之罪，而受6個月以下有期徒刑或拘役之
    宣告者，得以新臺幣1,000元、2,000元或3,000元折算1日，
    易科罰金。」比較修正前後之易科罰金折算標準，以95年7
    月1日修正前之規定，較有利於被告，則應依刑法第2條第1
    項前段，適用修正前刑法第41條第1項前段規定，定其折算
    標準。
  (三)綜合上述各條文修正前、後之比較，揆諸前揭最高法院決議
    及修正後刑法第2條第1項前段、但書規定之「從舊從輕」
    原則，綜其全部罪刑之比較，自應一體適用被告行為時之法
    律，即修正前刑法之相關規定予以論處。
四、核被告乙○○所為，係犯刑法第339條第1項之詐欺取財罪。
    被告對被害人甲○○施用詐術，而致甲○○先後或親自交付
    或囑咐友人陳貝瑜匯款之方式，於92年5月14日至同年7月25
    日之密接時間內交付款項達62萬元，被告以同一理由訛詐被
    害人，為單一犯意下之接續數舉動，應為接續犯。爰審酌被
    告利用告訴人營救柯志昌心切之機會，以詐術詐騙之，所得
    財物金額達62萬元，造成被害人受有相當之損害，惟犯罪後
    坦承犯行，態度尚佳，且與被害人業於97年10月27日達成和
    解，同意按月賠償被害人損害，有和解書影本及本院公務電
    話紀錄各1份在卷可稽等一切情狀，量處如主文所示之刑。
    末查，本件被告犯罪時間係在中華民國96年罪犯減刑條例所
    定減刑基準點（96年4月24日）之前，合於該條例所定減刑
    規定之適用，應依該條例第2條第1項第3款之規定，減其刑
    為有期徒刑4月，並諭知易科罰金之折算標準。末按，被告
    前未曾受有期徒刑以上刑之宣告，有臺灣高等法院被告前案
    紀錄表在卷可徵，因一時失慮致罹刑典，信其經此論罪科刑
    之教訓，應知警惕而無再犯之虞，本院認前開對其宣告之刑
    以暫不執行為適當，併予宣告緩刑2年，用啟自新（按被告
    行為後，刑法第74條業於94年2月2日修正公布，並於95年7
    月1日施行。但「犯罪在刑法新法施行前，新法施行後，緩
    刑之宣告，應適用新法第74條之規定。」，最高法院95年5
    月23日刑事庭第8次會議決議第7點可資參照，故本案緩刑之
    宣告應適用新法第74條第1項第1款之規定。）
五、據上論斷，應依刑事訴訟法第273條之1第1項、第299條第1
    項前段、第310條之2、第454條第2項，刑法第2條第1項前段
    、刑法第339條第1項、修正前刑法第41條第1項前段、刑法
    第74條第1項第1款，修正刪除前罰金罰鍰提高標準條例第2
    條，刑法施行法第1條之1，中華民國96年罪犯減刑條例第2
    條第1項第3款、第7條、第9條，判決如主文。
本案經檢察官丁○○到庭執行職務。
中    華    民    國    97    年    10    月    28    日
                  刑事第三庭法    官  陳姵君
以上正本證明與原本無異。
如不服本判決應於收受本判決後10日內向本院提出上訴書狀，其
未敘述上訴理由者，並得於提起上訴後10日內向本院補提理由書
狀（均須按他造當事人之人數附繕本）「切勿逕送上級法院」。
中    華    民    國    97    年    10    月    28    日
                            書 記 官  王佩珠
附錄論罪法條：
中華民國刑法第339條
意圖為自己或第三人不法之所有，以詐術使人將本人或第三人之
物交付者，處5年以下有期徒刑、拘役或科或併科1千元以下罰金
。
以前項方法得財產上不法之利益或使第三人得之者，亦同。
前二項之未遂犯罰之。


司法院資訊處製作；財團法人民間司法改革基金會備份。
